臺灣臺南地方法院臺南簡易庭民事判決
111年度南簡字第580號
原      告  盧英淑  
訴訟代理人  蔡毓祥  
被      告  吳進忠  
            吳進家  
            吳翔惠  
            吳榮聰  
共      同
訴訟代理人  陳恪勤律師
上列當事人間請求清償債務事件，本院於民國111年8月25日言詞
辯論終結，判決如下：
    主  文
被告應給付原告新臺幣78,253元，及自民國108年1月1日起至清
償日止，按週年利率百分之5計算之利息。
訴訟費用新臺幣1,000元由被告負擔。
本判決得假執行。
    事實及理由
一、原告起訴主張：被告於民國86年間邀請伊出資新臺幣(下同)
    150,000元入股光明永照企業股份有限公司（下稱光明公司
    ），以投資額計算佔股比例分配獲利，未實際列名光明公司
    股東名簿，雖有獲利，被告並未依約分配，反稱繼續投資光
    明公司，嗣民國107年3月3日被告召開光明公司股東會時，
    表示欲購回股權，因無資金給付，遂以股權買賣價金173,89
    7元充作借款，借款予被告，並簽立借據乙紙，約定最遲應
    於107年12月31日前還款，起息日為同年3月3日，詎被告僅
    於107年7月31日以被告吳進忠名義開立支票支付87,733元（
    本金86,949元、利息784元），已兌現；又於108年1月28日
    以被告吳榮聰名義匯款9,092元（本金8,695元、利息397元
    ），尚欠本金78,253元未清償，爰依消費借貸法律關係提起
    本件訴訟等語（原請求173,897元，嗣減縮為78,253元）。
    並聲明：如主文第1項所示。
二、被告則以：渠等僅表示協助各股東尋找欲承接股權之買家，
    非由渠等購回原告之股權，原告所提「借據」僅為股權由新
    買家承接前之試算金額，無法證明兩造間有股權轉讓合意，
    更遑論消費借貸之存在。有關原告主張渠等已給付部分金額
    ，係因原告與訴外人許素花擔任光明公司之會計人員，所以
    會計人員依借據約定匯款予原告等股東，但因為股權部分實
    際上並未轉讓，所以原告主張之借款並不存在等語資為抗辯
    。並聲明：原告之訴駁回。
三、原告主張以150,000元投資光明公司，未於股東名簿列名，
    嗣於107年3月3日兩造簽本院卷第17頁所示之借據，同年7月
    31日吳進忠開立支票面額87,733元予原告，又吳榮聰於108
    年1月28日匯款9,092元予原告等情，為被告所不爭執，應認
    為真實。至原告主張借據係被告以股權價金作為借貸金額而
    簽立，被告尚有78,253元未清償等情，則為被告所否認，並
    以前詞置辯。是本件之爭點在於：㈠原告主張兩造成立金錢
    借貸契約，有無理由？㈡若有，被告應返還之數額為何？
四、得心證之理由
　㈠原告確有投資光明公司150,000元，為被告所不爭執。原告提
    出之借據（本院卷第17頁）記載「借款人」為被告，「出借
    人」為原告，「借款人向出借人借入2、股權轉讓金額NT$17
    3,897」，並約定最快及最慢還款日、起息日、利率等語，
    依其文意，兩造確實以股權轉讓金額充作借款金額，借款予
    被告，可以認定。被告雖辯稱僅表示協助各股東尋找欲承接
    股權之買家，非由渠等購回原告之股權，原告所提「借據」
    僅為股權由新買家承接前之試算金額等語，然如僅係協助股
    東尋找承接買家，而為試算，何須以「借據」名之，又列名
    「借款人」、約定還款日、利息等，被告此部分之抗辯反於
    客觀證據，實不足採。被告又辯稱股權並未轉讓等語，惟原
    告投資150,000元，並未列名光明公司之股東名簿，僅有佔
    股比例，此有被告於另案提出之答辯狀之附件可證（本院卷
    第79頁），原告股權占比為0.10716%，債權之讓與，依民法
    第297條第1項之規定，雖須經讓與人或受讓人通知債務人，
    對債務人始生效力，但不以債務人之承諾為必要，且讓與之
    通知，得以言詞或文書為之，通知不限何種方式，故讓與人
    與受讓人間成立債權讓與契約時，債權即移轉於受讓人。是
    上開借據既已記載「股權轉讓金額NT$173,897」，則標的為
    「原告之股權」，價金為「173,897元」，買賣契約之要素
    已達成合意，兩造契約已成立，「原告之股權」於當時即移
    轉於被告，被告辯稱股權並未移轉，亦不足採。
　㈡原告主張被告僅於107年7月31日以吳進忠名義開立支票支付8
    7,733元（本金86,949元、利息784元）；又於108年1月28日
    以吳榮聰名義匯款9,092元（本金8,695元、利息397元）等
    情，為被告所不爭執，應認為真實，且被告稱「因為當初原
    告及訴外人許素花一起擔任被告公司的會計人員，所以會計
    人員依借據的約定匯款給原告等股東，但實際上股權轉讓事
    宜都是由被告吳進忠在接洽，因為股權部份實際上是真的沒
    有轉讓，所以原告主張之借款實際上不存在」等語（本院卷
    第116頁），被告不爭執上開款項支付係依「借據」約定為
    之，僅主張係原告與訴外人許素花均為會計人員所為，惟縱
    係原告以會計人員身分為之，然被告並未提出事後向原告主
    張應返還上開支付之款項之證據，被告既已知悉會計人員依
    「借據」約定付款，事後亦未請求返還，可認被告默示上開
    付款之必要性，是可知原告之主張確為真實。依此，原告主
    張被告尚欠本金78,253元未清償乙情，亦屬真實。
　㈢給付有確定期限者，債務人自期限屆滿時起，負遲延責任；
    給付無確定期限者，債務人於債權人得請求給付時，經其催
    告而未為給付，自受催告時起，負遲延責任；其經債權人起
    訴，或依督促程序送達支付命令者，與催告有同一之效力；
    民法第229條第1、2項分別定有明文。又遲延之債務，以支
    付金錢為標的者，債權人得請求依法定利率計算之遲延利息
    ；但約定利率較高者，仍從其約定利率；而應付利息之債務
    ，其利率未經約定，亦無法律可據者，週年利率為百分之5
    ，亦為同法第233條第1項及第203條所明定。查本件原告依
    金錢借貸之法律關係請求被告返還78,253元，定有給付之期
    限為107年12月31日，是依上開規定，原告請求自108年1月1
    日起至清償日止，按週年利率5%計算之利息，核無不合。
　㈣綜上，原告本於金錢借貸之法律關係，請求被告給付如主文
    第1項所示之本息，為有理由，應予准許。　
五、本件係就民事訴訟法第427條第1項適用簡易程序所為被告敗
    訴之判決，依民事訴訟法第389條第1項第3款規定，應依職
    權宣告假執行。另依職權確定本件第一審裁判費為1,000元
    ，應由被告負擔（原告減縮請求金額，核屬減縮應受判決事
    項之聲明，故若原告已繳納第一審裁判費超過前揭訴訟費用
    所示部分，應由原告自行負擔）。
六、本件事證已臻明確，兩造其餘攻擊防禦方法，經本院審酌後
    ，認與判決之結果不生影響，無一一論述必要。
七、據上論述，本件原告之訴為有理由，判決如主文。
中　　華　　民　　國　　111 　年　　9 　　月　　26　　日
                  臺南簡易庭  法 官  施介元
以上正本係照原本作成。
如不服本判決，應於送達後20日內，向本院提出上訴狀並表明上訴理由，如於本判決宣示後送達前提起上訴者，應於判決送達後20日內補提上訴理由書（須附繕本），如委任律師提起上訴者，應一併繳納上訴審裁判費。　　　　　　　　　　　　　　　　
中　　華　　民　　國　　111 　年　　9 　　月　　26　　日
                              書記官  鄭伊汝